臺灣臺中地方法院民事裁定　　　　　 100年度司財管字第54號
聲　請　人　臺灣新光商業銀行股份有限公司
法定代理人　李增昌
非訟代理人　張郁娟
受　選任人　邱志勇
上列聲請人聲請指定被繼承人賴清溪遺產管理人事件，本院裁定
如下：
    主  文
選任邱志勇為被繼承人賴清溪之遺產管理人。
聲請程序費用由被繼承人賴清溪之遺產負擔。
    理  由
一、本件聲請意旨略以：聲請人對被繼承人賴清溪（男、民國二
    十三年二月一日生、生前最後住所：臺中市○區○○○路六
    九號四樓之三）具有債權，然被繼承人債務尚未清償完畢，
    旋於九十五年十一月二十二日死亡。被繼承人尚留有遺產，
    惟其繼承人均拋棄繼承，是其繼承人處於有無不明之狀態，
    且親屬會議未於法定期間內選定遺產管理人，致遺產無人管
    理，聲請人亦無法就遺產取償，自有聲請法院指定遺產管理
    人，依法踐行公示催告等程序之必要等語。並提出臺中市政
    府函文、行政院金融監督管理委員會函文、借據、債權憑證
    、本院家事法庭函文、繼承系統表及戶籍謄本（均影本）等
    件為證。
二、按繼承開始時，繼承人有無不明，而無親屬會議或親屬會議
    未於一個月內選定遺產管理人者，利害關係人得聲請法院選
    任遺產管理人；又先順序繼承人均拋棄其繼承時由次順序之
    繼承人繼承，其次順序繼承人有無不明或第四順序之繼承人
    均拋棄其繼承者，準用關於無人承認繼承之規定，民法第一
    千一百七十八條第二項、第一千一百七十六條第六項分別定
    有明文。次按遺產管理人之設，旨在管理保存及清算遺產，
    以免遺產散失，是以遺產管理人具有相當之公益色彩；另選
    任遺產管理人，除慮及管理遺產之公平性外，尚須考慮其適
    切性，亦即可對其遺產、遺債之情形瞭解較深，或具法律、
    會計等專業能力，復與遺債債權人無利害共同關係而得忠誠
    處理者，優先選任為宜。
三、經查：
  (一)聲請人主張其為被繼承人賴清溪之債權人，被繼承人死亡後
    所有繼承人均已拋棄繼承，是否仍有應繼承之人不明，且親
    屬會議未於法定期間內選定遺產管理人等事實，業經聲請人
    提出前揭證據為證，復經依職權調取本院九十六年度繼字第
    一七二號、一九四號、三五０號及三五一號拋棄繼承事件卷
    宗核閱屬實，堪信為真實，從而聲請人聲請指定被繼承人之
    遺產管理人，揆諸前揭法條規定，為有理由，應予准許。
  (二)另聲請人主張由邱志勇（男、五十四年十二月十三日生、住
    所：臺中市○里區○○路一０三九號、營業所：臺中市○區
    ○○街十號一樓）擔任本件遺產管理人。查邱志勇為地政士
    ，非但具有專業知識及能力，且與被繼承人所遺遺產間無利
    害關係，若由其擔任本件之遺產管理人，定能秉持其專業擔
    當此具公益性質之職務，並順利達成管理保存及清算遺產之
    任務，而邱志勇地政士亦具狀表示同意。執此，本院認為由
    其擔任被繼承人之遺產管理人，應屬妥適，爰指定之。
四、依非訟事件法第一百五十七條，裁定如主文。
中    華    民    國   100    年    7     月    20    日
                 家事法庭     司法事務官  林敬程
以上為正本係照原本作成。
如對本裁定抗告，須於裁定送達後十日之不變期間內，向本院提
出抗告狀。
中    華    民    國   100    年    7     月    20    日
                              書  記  官  廖于萱